臺灣臺中地方法院刑事判決　　　　　　　 95年度訴字第863號
公　訴　人　臺灣臺中地方法院檢察署檢察官
被　　　告　丙○○原名邱萬華.
選任辯護人　張居德律師
被　　　告　辛○○
選任辯護人　梁宵良律師
被　　　告　甲○○
選任辯護人　林瓊嘉律師
上列被告因違反山坡地保育利用條例案件，經檢察官提起公訴（
94年度偵字第11775、19045、19067、20319號、95年度偵字第
1901號），及移送併案審理（94年度偵字第20320號），本院判
決如下：
    主    文
丙○○共同違反在公有及他人山坡地內，不得擅自從事堆積土石
之規定，處有期徒刑柒月。
辛○○共同違反在公有及他人山坡地內，不得擅自從事堆積土石
之規定，處有期徒刑陸月，如易科罰金，以參佰元折算壹日。
甲○○無罪。
    犯罪事實
一、丙○○（原名邱萬華）前於民國九十一年十二月間，甫因長
    期在臺中縣和平鄉○○段第一五二至一六０、第一六二至第
    一七二地號之公有及他人山坡地內，擅自從事道路修建、堆
    積土石或設置有關附屬設施之開發、經營或使用行為，違反
    山坡地保育利用條例案件，經本院於九十三年八月十日以九
    十二年度豐簡上字第一二九號判決處有期徒刑六月確定。而
　　辛○○係偉霸企業股份有限公司（下稱偉霸公司）之負責人
    ，且為盛景企業社之股東。緣因久昌營造有限公司（下稱久
    昌公司，負責人邱肇基）於九十三年十二月二十九日標得林
    務局東勢林區管理處招標之「雪山坑溪治理工程」、「雪山
    坑溪災害復建工程」之土石標及工程標，久昌公司再向偉霸
    公司及盛景企業社購買上開工程所需之混凝土原料，丙○○
    、辛○○建均明知在公有或他人山坡地內，不得擅自堆積土
    石，而丙○○明知其無原住身分，無從受讓屬於山坡地保育
    區之原住民保留地，竟共同基於違反在公有或他人山坡地內
    ，不得擅自從事堆積土石規定之犯意聯絡，由辛○○利用已
    取得上開公共工程之久昌公司名義，與丙○○簽訂內容為「
    貴公司承攬行政院農委會林務局東勢林管處雪山坑溪治理工
    程及雪山坑溪災害復建工程之需要，借用本人坐落於臺中縣
    和平鄉○○段一五九、一六０、一六一、一六三、一六四、
    一六五、一六七、一七０、一七一、一七二等土地暫時堆置
    上開工程之土石，做為臨時堆置轉運，本人同意暫時借用予
    久昌營造有限公司，唯堆置之土石來源應來自上開工程餘土
    ，並遵守政府相關定作業，若有違法情事，借用人應負完全
    責任。」之同意書為藉口，辛○○並於九十四年四月二十八
    日以久昌公司名義與中華安清國際開發有限公司（中華安清
    國際公司）簽訂承購合約書，約定中華安清國際公司向久昌
    公司購買上開「雪山坑溪治理工程」土石數量八萬五千八百
    八十五立方公尺及「雪山坑溪災害復建工程」土石數量七萬
    九千一百四十五立方公尺，合計約十六萬五千立方公尺之百
    分之五十，另由辛○○以久昌公司之名義於九十四年五月二
    十一日向非山坡地主管機關之行政院農委會林務局東勢林區
    管理處，假藉上開工程施工區○○○道狹窄，拖車無法迴轉
    ，致施工不便為由，聲請准許以臺中縣和平鄉○○段第一五
    九、一六０、一六二、一六三、一六四、一六四之一、一六
    四之二、一六四之三、一六五、一六七、一七０、一七一、
    一七二號等地號土地，為土石堆置轉運地點，以掩人耳目，
    惟實際上並未向山坡地保育主管機關申請實施水土保持處理
    與維護及核准使用山坡地，即自九十四年五月初某日起，擅
    自由丙○○提供上開登記為中華民國所有之臺中縣和平鄉○○段第一六四、一六五、一六六、一六七地號之公有山坡地
    及登記為己○○所有之同段第一七０地號之他人山坡地，供
    辛○○堆置上開工程開挖之土石，作為辛○○出售上開工程
    開挖土石之轉運堆置場，而共同從事上開山坡地之使用。嗣
    經臺中縣和平鄉公所人員會同臺中縣警察局和平分局員警先
    後於九十四年七月四日及九月十四日查獲，始查悉上情。
二、案經臺中縣警察局和平分局報告臺灣臺中地方法院檢察署檢
    察官偵查起訴及移送併辦。
    理    由
一、有罪部分（被告丙○○、辛○○部分）：
  (一)訊據被告丙○○、辛○○固坦承被告辛○○向被告丙○○借
    用上開土地暫時堆置做砂石轉運用之事實，惟均矢口否認有
    何違反山坡地保育使用條例之犯行，被告丙○○辯稱：上開
    土地係六十一年到六十四年由案外人即其姑丈劉連坤購買，
    因為時間已久購買土地之地號不記得了，且當時原住民也都
    不知道地號，都是現場指界，是向五、六個人購買，六十四
    年以後其姑丈要其在那邊工作就可以，其就在現址從事砂石
    工作，當時買土地有寫讓渡契約書，沒有不動產登記，七十
    四年政府山地總清查，清查時其有登記，和平鄉公所都有資
    料，登記有砂石場、堆置砂石、倉庫，當時權利來源都是登
    記轉讓，有部分是其姑丈轉讓，有部分是其另外向其他人購
    買，但分別是哪些地號不記得了，其於七十六年就已經正式
    向政府提出申請，和平鄉公所依據臺中縣政府七十六年一月
    九日函辦理，所以准許其在該土地上設置砂石場，因為八十
    八年九二一之後其向縣政府申請准許二十三筆土地可利用，
    東崎道路因土石流將廢土拿去回填，九十一年一月其向政府
    提出事業計畫，九十一年鄉公所要求公司行號擇一申請，九
    十二年縣政府有發函給和平鄉公所，縣政府擔心其的土地是
    否為山坡地，是否可以繼續申辦，要經濟部礦物局釋示，其
    回文給縣政府、其及和平鄉公所，其的土地還是申請就地合
    法，因為有登記證人己○○土地買賣證明、印鑑證明，其是
    使用人，八十五年一月六日省政府礦物局也表示有關礦業開
    發採取原住民保留地其礦業用地，原住民保留地可以申辦礦
    物土地、工業資源開發，其在申請過程，政府認定其土地及
    機器設備符合政府規定是合法的，其在該地生存快三十年，
    沒有影響到國家、社會，為何會莫名其妙犯法，其無法理解
    ，而颱風之後，被告辛○○詢問本件土地可否借用，其有同
    意，土地有借給被告辛○○使用云云。被告辛○○辯稱：土
    地是以久昌公司名義向被告丙○○借用的，當時被告丙○○
    有拿土地使用證明給其看過，其覺得沒有問題，所以才借用
    ，土地是要作為砂石轉運站，其信任被告丙○○提出之資料
    ，且該址的砂石廠很久以前就有，大約是民國六十幾年就有
    砂石廠，其借用時也有詢問被告丙○○，也回答說民國六十
    幾年就有在那邊經營砂石場云云。經查：
  (1)本件臺中縣和平鄉○○段第一六四、一六五、一六六、一六
    七、一七０地號土地均係山坡地保育區原住民保留地一節，
    業據證人即臺中縣和平鄉公所人員乙○○證述明確，復經臺
    中縣和平鄉公所以九十五年六月十九日和鄉農字第０九五０
    ０一０五九四號函覆本院屬實，並有上開土地登記簿謄本五
    份在卷可憑，是上開土地確屬山坡地保育利用條例所規範之
    山坡地無訛。而臺中縣和平鄉○○段第一六四、一六五、一
    六六、一六七地號土地登記日期為五十七年八月二十九日，
    所有權人為中華民國，另一七０地號登記日期為六十七年八
    月三十三日，所有權人為證人己○○等情，是以上開臺中縣
    和平鄉○○段第一六四、一六五、一六六、一六七地號土地
    早於五十七年間即登記為中華民國所有，被告丙○○或其姑
    丈自不可能向他人購買取得所有權。又證人己○○於本院審
    理中結證稱：其並不認識被告丙○○，亦未將其名下原住民
    保留地出租或借給其他人使用等語。足見上開土地均係山坡
    地，且均非被告丙○○所有。
  (2)被告丙○○並提出臺中縣和平鄉公所八十年十一月二十二日
    八十和鄉建字第一０九六八號函證明其申請使用和平鄉○○
    段一五四、一七一地號土地核定准予放租，另以昌華砂石行
    名義申請使用和平鄉○○段一七０地號土地為碎石加工廠用
    地，有臺中縣和平鄉公所七十六年一月二十一日七六和鄉建
    字第００六四九號函可參，且臺中縣政府七十五年建水砂字
    第十四號土石採取許可證亦許可昌華砂石行在臺中縣和平鄉
    ○○段採取土石，且有臺中縣政府七十五年三月十三日七五
    府建水字第四一四三五號准許使用土地證明書云云。然證人
    即原任職臺中縣和平鄉公所負責清查原住民保留地現況調查
    人員庚○○證稱：七十六年普查時，達觀段一五二至一七二
    地號土地使用狀況當初都是依據現土地使用人呈報給鄉公所
    的資料，這是屬於清查部分，清查流程依照省山胞行政局土
    地有非原住民使用的情形，要清查呈報縣政府、省政府，呈
    報之後若符合條件，就准予放租，清查當時被告丙○○於七
    十六年有提出申報，哪幾筆土地不知道，但是有很多筆現場
    已經有砂石場設備。其於七十八年就已經離開，准予放租是
    八十五年省政府核定，是全鄉的部分關於申報土地使用現況
    需要耕作使用人戶籍證明，就是現使用人戶籍證明、買賣讓
    渡書，就是由原住民取得，屬於承租地就要有買賣轉讓書，
    地籍圖三種，並不需要印鑑證明但是土地使用人要有切結書
    ，其負責清查部分，有無權利使用沒有必然關係，當時清查
    列冊，只是有權利申請承租，現況調查就權利權源類別是依
    據買賣轉讓書時間、日期，形式上認定是否非法佔用或轉讓
    整理清冊上記載是否自耕、自營是認定以土地上面有種植，
    在清查時是以書面資料認定等語。足見上開土地清查時僅係
    形式認定，是以縱以被告丙○○先前有於鄉公所調查核發上
    開土地使用證明之情事，亦無足為有利被告丙○○之認定。
    而臺中縣政府七十五年建水砂字第十四號土石採取許可證亦
    許可昌華砂石行在臺中縣和平鄉○○段採取土石之許可有效
    期間係自七十五年四月五日起至七十七年四月五日止，有該
    許可證在卷可參，又臺中縣政府七十五年三月十三日七五府
    建水字第四一四三五號准許使用土地證明書准許使用起迄日
    係自核准日後二年，有該證明書在卷可佐，是縱以先前被告
    丙○○前已有申請核准使用，惟此係早於七十五年至七十七
    年間之事，距今已近二十年，自難認被告於九十四年間仍得
    以在上開土地堆置土石。
  (3)被告丙○○復辯以經濟部礦務局亦輔導其合法化云云，然經
    本院函查結果，以有關既有違規砂石碎解洗選場申辦用地合
    法化係該局依非都市土地申請變更編定為礦業用地興辦事業
    計畫審查作業要點辦理，該方案主要內容係須符合並經納入
    輔導對象始得申請合法化，該方案執行期間為九十一年十月
    十七日至九十三年十月十六日，業已屆滿，該局並無被告丙○○（即邱萬華）以昌華砂石行、齊國砂石有限公司及全富
    建設股份有限公司名義納入上開輔導處理方案輔導對象之相
    關資料等情，有經濟部礦務局九十五年五月十九日礦局石二
    字第０九五００一０八九０號函可憑。是縱以被告丙○○或
    有申請輔導合法化，惟該輔導方案係於九十一年至九十三年
    間，於本件九十四年間之堆置行為無關，況依經濟部礦務局
    函覆亦以並無被告丙○○（即邱萬華）以昌華砂石行、齊國
    砂石有限公司及全富建設股份有限公司名義納入上開輔導處
    理方案輔導對象之相關資料，更無足為有利被告丙○○之認
    定。
  (4)再者，被告丙○○自六十八年間起在臺中縣和平鄉○○段第
    一五二至一六○、第一六二至第一七二地號土地（使用分區
    均屬於山坡地保育區）陸續設立昌華砂石行、全富建設股份
    有限公司、齊國砂石有限公司、順成混凝土拌合廠、盛景企
    業有限公司等公司、行號，未經核准即擅自從事道路修建、
    堆積土石及設置包含貨櫃屋、鐵皮屋、碎石機、預拌混凝土
    機、活動式碎石機等有關附屬設施之開發及經營行為。嗣於
    九十一年七月十七日、九月十二日，先後為臺中縣和平鄉公
    所會同臺中縣政府、法務部調查局臺中縣調查站等單位共同
    查獲，其違反在公有及他人山坡地內，不得擅自從事道路修
    建、堆積土石及設置有關附屬設施之規定，經本院於九十三
    年八月二十日以九十二年度豐簡上字第一二九號處有期刑六
    月確定，有九十二年度豐簡上字第一二九號案卷及刑事判決
    在卷可憑，被告丙○○經前案判決後，更應知悉不得在上開
    土地上堆積土石，被告丙○○竟仍依然故我，將本件土地借
    與被告辛○○做為暫時堆置土石轉運之用，其確有違反在公
    有及他人山坡地內，不得擅自從事堆積土石之規定，至為明
    確。
  (5)又被告辛○○雖以信任被告丙○○，認係合法使用置辯，證
    人即被告丙○○亦證稱係其同意被告辛○○使用該土地，且
    其有交付原住民保留地使用證明書與被告辛○○，被告辛○○並不知道鄉公所要收回列管之事云云。惟被告辛○○係偉
    霸公司負責人，猶代表久昌公司與被告丙○○簽訂同意書，
    顯見其係有關砂石營造相關業人士，就以土地堆積砂石事涉
    違法與否，應有相當之認識。而被告辛○○與丙○○簽訂內
    容為「貴公司承攬行政院農委會林務局東勢林管處雪山坑溪
    治理工程及雪山坑溪災害復建工程之需要，借用本人坐落於
    臺中縣和平鄉○○段一五九、一六０、一六一、一六三、一
    六四、一六五、一六七、一七０、一七一、一七二等土地暫
    時堆置上開工程之土石，做為臨時堆置轉運，本人同意暫時
    借用予久昌營造有限公司，唯堆置之土石來源應來自上開工
    程餘土，並遵守政府相關定作業，若有違法情事，借用人應
    負完全責任」之同意書推由被告辛○○負責，再由被告辛○○以久昌公司之名義於九十四年五月二十一日以九四久昌字
    第二三八號函向非山坡地主管機關之行政院農委會林務局東
    勢林區管理處上開工程施工區○○○道狹窄，拖車無法迴轉
    ，致施工不便為由，聲請准許以臺中縣和平鄉○○段第一五
    九、一六０、一六二、一六三、一六四、一六四之一、一六
    四之二、一六四之三、一六五、一六七、一七０、一七一、
    一七二號等地號土地，為土石堆置轉運地點云云，有該同意
    書及久昌公司函在卷可參。被告丙○○前已因上開土地使用
    經認定違反山坡地保育利用條例經本院論罪科刑，被告辛○○猶借用之，倘被告辛○○既已信賴被告丙○○提出之原住
    民保留地使用證明書而使用上開土地，衡情應已自認係合法
    使用上開土地，當無再行書立由借用人負責之同意書及向東
    勢林區管理處發函說明使用上開土地之理，被告辛○○復以
    書立同意書並發函非主管機關之東勢林區管理處以為卸責，
    其斧鑿之痕，彰彰甚明。況以有關轉運站使用應向水利署第
    三河川局申請，有關久昌公司要求辦理轉運站之申請，並不
    在契約規定，承包商如向被告丙○○承租土地作為轉運站，
    行政院農業委員會林務局東勢林區管理處並不了解等情，有
    該處九十四年八月五日勢治字第０九四三一０五九九七號函
    可參。
  (6)又證人即臺中縣和平鄉達觀村村長丁○○於本院審理中證稱
    ：本件土地係被告丙○○做為砂石廠，其聽說是被告丙○○
    向原住民買的，但其不知道被告辛○○有無使用土地，其亦
    不認識辛○○等語，證人即被告甲○○證稱機器設備是證人
    戊○○提供，土地部分不清楚等語，渠等證詞均無足為有利
    或不利被告辛○○之認定。
  (7)此外，復有臺中縣警察局和平分局會同和平鄉公所會勘記錄
    、平面圖一張、臺中縣東勢鎮地政事務所九十四年七月二十
    九日東地資第０九四０００六九六二號函附土地登記公務用
    紙謄本十紙、臺中縣和平鄉公所九十五年一月四日和鄉農字
    第０九四００二二三九七號函附臺中縣和平鄉平地人暨山胞
    非法使用山地保留地審查清冊影本八十五年和平鄉原住民保
    留地土地資源利用調查表影本、臺中縣東勢地政事務所九十
    二年九月二十三日中東地登字第０九二０００九七六五號函
    及土地登記簿謄本影本及現場照片在卷可參。綜上，被告丙○○、辛○○二人明知上開土地係並非被告丙○○所有之山
    坡地，竟用以堆積土石轉運，事證明確，渠等二人犯行應堪
    認定，應予依法論科。
  (二)核被告丙○○、辛○○所為，均係違反山坡地保育利用條例
    第十條擅自從事第九條第四款之堆積土石之規定，應依同條
    例第三十四條第一項之規定論處。又檢察官就被告辛○○部
    分同一事實以九十四年度偵字第二０三二０號移送併辦審理
    ，係同一事實，本院自應併予審究。又山坡地保育利用條例
    第三十四條第一項之罪，法定刑得併科新臺幣六十萬元以下
    罰金，據修正後刑法第三十三條第五款修正為：「主刑之種
    類如下：五、罰金：新臺幣一千元以上，以百元計算之」，
    此項規定，依刑法第十一條前段規定，適用於山坡地保育利
    用條例，是依修正後之法律，山坡地保育利用條例第三十四
    條第一項之罪所得科處之罰金刑最低為新臺幣一千元；然依
    被告行為時之刑罰法律，即修正前刑法第三十三條第五款規
    定之罰金最低額一元，該罪之罰金刑最低額為銀元一元，若
    換算為新臺幣，僅為新臺幣三元。因此，比較上述修正前、
    後之刑罰法律，自應以被告行為時關於併科罰金刑之法律較
    有利於被告。被告丙○○、辛○○二人間就上開犯行，具有
    犯意之聯絡及行為之分擔，均為共同正犯。而九十四年二月
    二日修正公布前刑法第二十八條：「二人以上共同實施犯罪
    之行為者，皆為正犯」之規定，固已修正為：「二人以上共
    同實行犯罪之行為者，皆為正犯」，惟上述用語上之修正，
    乃因「實施」一詞之範圍，在解釋上是否包括「陰謀共同正
    犯」及「預備共同正犯」存有爭議，為杜爭議，明白宣示本
    條不包括「陰謀共同正犯」及「預備共同正犯」，但仍包括
    共謀共同正犯，乃將「實施」修正為「實行」。是此項修正
    之結果，對於本件被告丙○○、辛○○二人不生有利或不利
    之情形，應依修正後刑法第二十八條規定即可（最高法院九
    十五年第二十一次刑事庭會議紀錄參照）。爰審酌被告丙○○、辛○○使用上開土地堆置砂石僅供暫時轉運之用，尚非
    至惡，情節非重，而目前已無土石堆積，業經本院現場勘驗
    明確，被告辛○○一時權宜圖便向被告丙○○借用上開土地
    轉運土石，被告丙○○前甫因上開土地使用違反山坡地保育
    使用條例經法院判處有期徒刑六月，竟仍提供上開土地供被
    告辛○○使用，其就司法判決視若無睹，而被告丙○○、辛○○二人迄仍否犯罪之犯後態度一切情狀，分別量處如主文
    所示之刑。再被告辛○○於犯罪時之刑法第四十一條第一項
    前段規定：「犯最重本刑為五年以下有期徒刑以下之刑之罪
    ，而受六個月以下有期徒刑或拘役之宣告，因身體、教育、
    職業、家庭之關係或其他正當事由，執行顯有困難者，得以
    一元以上三元以下折算一日，易科罰金。」又被告辛○○行
    為時之易科罰金折算標準，修正前罰金罰鍰提高標準條例第
    二條（現已刪除）規定，就其原定數額提高為一百倍折算一
    日，則本件被告行為時之易科罰金折算標準，最高應以銀元
    三百元折算一日，經折算為新臺幣後，應以新臺幣九百元折
    算為一日。惟九十五年七月一日修正公布施行之刑法第四十
    一條第一項前段則規定：「犯最重本刑為五年以下有期徒刑
    以下之刑之罪，而受六個月以下有期徒刑或拘役之宣告者，
    得以新臺幣一千元、二千元或三千元折算一日，易科罰金。
    」比較修正前後之易科罰金折算標準，以九十五年七月一日
    修正公布施行前之規定，較有利於被告辛○○，則依刑法第
    二條第一項前段，自應適用修正前刑法第四十一條第一項前
    段之規定，就被告辛○○所處之刑定其易科罰金之折算標準
    。又公訴人就被告丙○○應判處有期徒刑一年二月等情，惟
    本院認被告丙○○於前案判決後猶能出借本件土地供被告辛○○堆積土石，其行為固不足取，然因其前已有長期使用上
    開土地，出借供被告辛○○使用時間非長，且本院九十二年
    度豐簡上字第一二九號判決亦認被告原係以金錢及和平之手
    段取得土地之占有，主管機關之疏於明快執法有以致之，本
    院認以上開刑度為適當，並併此敘明。另本件經本院會同被
    告等人及其選任辯護人、臺中縣東勢地政事務所人員賴益新
    、臺中縣和平鄉公所人員李振碩、乙○○、臺中縣警察局和
    平分局員警洪樹涼等人至現場履勘確認各該使用範圍及測量
    結果，已無任何建築物或工作物，在場測量之地政人員賴益
    新亦陳稱上開土地經目視與複丈成果圖核對並無任何物品等
    情，並有臺中縣東勢地政事務所九十六年二月十五日中東地
    測字第０九六０００一九二三號函附之土地複丈成果圖一份
    在卷可參，上開土地其上已無道路、堆積之土石及有關之附
    屬設施，自無從依山坡地保育利用條例第三十四條第五項之
    規定為沒收之諭知，併此敘明。
  (三)公訴意旨另以：被告丙○○、辛○○另於上開時、地與共同
    被告甲○○共同基於違反在公有或他人山坡地內，不得擅自
    從事堆積土石規定之犯意聯絡，由被告辛○○以盛景企業社
    名義，及共同被告甲○○以品將公司名義，於九十四年一月
    十六日簽訂上開「OEM委託量產製造契約」，由共同被告邱
    建宸提供上開登記為中華民國所有之臺中縣和平鄉○○段第
    一六四、一六五、一六六、一六七地號之公有山坡地及登記
    為證人己○○所有之同段第一七０地號之他人山坡地，供共
    同被告甲○○為被告辛○○代工洗選砂石，而共同從事上開
    山坡地之使用，因認此部分亦係違反山坡地保育利用條例第
    十條擅自從事第九條第四款之規定，應依同條例第三十四條
    第一項之規定論處云云。經查：有關共同被告甲○○固有為
    被告辛○○代工洗選砂石之事實，惟其並非向被告丙○○借
    用土地而係向證人戊○○借用場地設備，且其使用之位置亦
    非公訴人所認之臺中縣和平鄉○○段第一六四、一六五、一
    六六、一六七、一七０地號土地（詳後述被告甲○○無罪部
    分），是被告丙○○、辛○○有關此部分之犯行尚屬不能證
    明，惟此部分事實與上開經本院認定有罪部分係單純一罪之
    同一行為，本院不另為無罪之諭知。
二、無罪部分（被告甲○○部分）：
  (一)公訴意旨略以：共同被告丙○○未具有原住民身分，前於九
    十一年十二月間，甫因長期在臺中縣和平鄉○○段第一五二
    至一六０、第一六二至第一七二地號之公有或他人山坡地內
    ，擅自從事道路修建、堆積土石或設置有關附屬設施之開發
    、經營或使用行為，違反山坡地保育利用條例案件，經本院
    於九十三年八月十日以九十二年度豐簡上字第一二九號判決
    處有期徒刑六月確定，而共同被告辛○○係偉霸公司之負責
    人，且為盛景企業社之股東，被告甲○○則為品將企業股份
    有限公司（下稱品將公司）負責人，緣因久昌公司（負責人
    邱肇基）於九十三年十二月二十九日標得林務局東勢林區管
    理處招標之「雪山坑溪治理工程」、「雪山坑溪災害復建工
    程」之土石標及工程標，久昌公司再向偉霸公司及盛景企業
    社購買上開工程所需之混凝土原料，共同被告辛○○為能提
    供久昌公司混凝土原料，乃再以盛景企業社之名義，與品將
    公司簽訂「OEM委託量產製造契約」，約定由盛景企業社提
    供久昌公司上開工程開挖所得之原料砂石（天然級配）交由
    品將公司代為洗選加工，再由被告辛○○僱工清運作為製造
    混凝土之原料，供久昌公司營造上開工程之用，或予以轉售
    牟利，被告甲○○、共同被告丙○○、辛○○均明知在公有
    或他人山坡地內，不得擅自堆積土石，且共同被告丙○○亦
    不具有原住民身分，本即不得自原住民處，受讓屬於山坡地
    保育區之原住民保留地之所有權或承租權，為遂行得以在臺
    中縣和平鄉○○段第一六四至一六七號及第一七０號公有及
    他人山坡地上從事砂石堆置、洗選加工銷售及混凝土製造等
    經營行為之目的，竟共同基於違反在公有或他人山坡地內，
    不得擅自從事堆積土石之經營規定之犯意聯絡，由共同被告
    辛○○利用已取得上開公共工程之久昌公司名義，與丙○○
    簽訂內容為「貴公司承攬行政院農委會林務局東勢林管處雪
    山坑溪治理工程及雪山坑溪災害復建工程之需要，借用本人
    坐落在臺中縣和平鄉○○段一五九、一六０、一六一、一六
    三、一六四、一六五、一六七、一七０、一七一、一七二等
    土地暫時堆置上開工程之土石，做為臨時堆置轉運，本人同
    意暫時借用予久昌營造有限公司，唯堆置之土石來源應來自
    上開工程餘土，並遵守政府相關定作業，若有違法情事，借
    用人應負完全責任。」之同意書為幌子，另由共同被告辛○○以盛景企業社名義，及被告甲○○以品將公司名義，於九
    十四年一月十六日簽訂上開「OEM委託量產製造契約」，共
    同被告辛○○並於九十四年四月二十八日以久昌公司名義與
    中華安清國際公司簽訂承購合約書，約定中華安清國際公司
    向久昌公司購買上開「雪山坑溪治理工程」土石數量八萬五
    千八百八十五立方公尺及「雪山坑溪災害復建工程」土石數
    量七萬九千一百四十五立方公尺，合計約十六萬五千立方公
    尺之百分之五十，另由共同被告辛○○以久昌公司之名義於
    九十四年五月二十一日向非山坡地主管機關之行政院農委會
    林務局東勢林區管理處，假藉上開工程施工區○○○道狹窄
    ，拖車無法迴轉，致施工不便為由，聲請准許以臺中縣和平
    鄉○○段第一五九、一六０、一六二、一六三、一六四、一
    六四之一、一六四之二、一六四之三、一六五、一六七、一
    七０、一七一、一七二號等地號土地，為土石堆置轉運地點
    （亦未獲核准），以掩耳目，惟實際上並未向山坡地保育主
    管機關申請實施水土保持處理與維護及核准使用山坡地，即
    自九十四年五月初某日起，擅自由共同被告邱建宸提供上開
    登記為中華民國所有之臺中縣和平鄉○○段第一六四、一六
    五、一六六、一六七地號之公有山坡地及登記為證人己○○
    所有之同段第一七０地號之他人山坡地，供共同被告辛○○
    、被告甲○○堆置上開工程開挖之土石，作為共同被告辛○○出售上開工程開挖土石之堆置場及被告甲○○代工洗選砂
    石生產混凝土之堆置場，而共同從事上開山坡地之使用。因
    認被告甲○○違反山坡地保育利用條例第十條擅自從事第九
    條第四款堆積土石之使用行為之規定，應依同條例第三十四
    條第一項規定論處云云。
  (二)按犯罪事實應依證據認定之，無證據不得認定犯罪事實；又
    不能證明被告犯罪者，應諭知無罪之判決，刑事訴訟法第一
    百五十四條第二項及第三百零一條第一項分別定有明文。又
    認定不利於被告之事實，須依積極證據，茍積極證據不足為
    不利於被告事實之認定時，即應為有利於被告事實之認定，
    更不必有何有利之證據，最高法院三十年上字第八一六號著
    有判例。復按認定犯罪事實所憑之證據，無論其為直接或間
    接證據，在訴訟上之證明均須於通常一般之人均不致有所懷
    疑而得確信其為真實之程度，始得據為有罪之認定，倘其證
    明尚未達到此一程度而有合理之懷疑存在，以致無從形成對
    被告不利之確信時，依據罪疑利益歸於被告之法則，即應儘
    先為有利被告之判斷，不得徒憑主觀上之臆測遽行排除有利
    於被告之可能，最高法院七十六年臺上字第四九八六號著有
    判例足參。再按刑事訴訟法第一百六十一條已於九十一年二
    月八日修正公布，其第一項規定：檢察官就被告犯罪事實，
    應負舉證責任，並指出證明之方法。因此，檢察官對於起訴
    之犯罪事實，應負提出證據及說服之實質舉證責任。倘所提
    出之證據不足為被告有罪之積極證明，或其指出證明方法無
    從說服法院以形成被告有罪之心證，基於無罪推定原則，自
    應為被告無罪判決之諭知，最高法院九十二年臺上字第一二
    八號亦著有判例。
  (三)訊據被告甲○○堅決否認有公訴人起訴之使用上開山坡地違
    反山坡地保育使用條例之犯行，辯稱：九十四年一月證人即
    共同被告辛○○有標到土石，要其幫忙代工，現場是其於九
    十四年初向證人戊○○借用，現場場地很大，有六甲，機器
    是一個很大的組合機器，其施作的部分只有使用活動機械的
    部分，只是一小部分，大約一分多地，九二一地震之後，大
    部分的輸送帶都彎了，其打電話詢問證人戊○○，證人戊○○表示隨便，反正那個地方也不用了，後來共同被告辛○○
    說已經標到工程，簽立契約書，是以品將公司名義簽訂「OE
    M 委託量產製造契約」，當時其是以品將公司名義和盛景企
    業社簽約，其在現場洗選砂石是一月到四月二十六日之前，
    大約只做到四月初，其並不知道這樣的情形是否涉及違法，
    其借用的土地是在旁邊，負責打碎料，當時約定共同被告辛○○的原料會運到砂石場，其找工人代工，一、二月間就開
    始代工洗選砂石，工廠是共同被告丙○○所有，機器很老舊
    ，所以到四月間就沒有做，代工期間其在念研究所，從四月
    份就專心唸書，沒有再依照契約約定洗選砂石，其有看到共
    同被告辛○○拿一份輔導就地合法的公文，且砂石來源也是
    合法標售，看過覺得是合法的，其是根據共同被告辛○○提
    供輔導就地合法的公文，要幫忙代工，因做的不好，老舊機
    器沒有辦法作，所以只有短暫做了約三個月，之前跟之後的
    事情其都不清楚等語。
  (四)經查：
  (1)被告甲○○係向證人戊○○借用土地負責為證人辛○○之代
    工打碎砂石之事實，業據被告甲○○供述明確，復據證人即
    共同被告辛○○證述屬實，並有「OEM委託量產製造契約」
    一份在卷可參。惟上開使用加工砂石土地原係證人戊○○使
    用，業據被告甲○○、證人戊○○、辛○○證綦詳，證人戊○○證稱：上開土地其有借給被告甲○○使用，至於借給被
    告甲○○土地之地號其不知道，大約就是那些地號，詳細僅
    知道位置等語，證人辛○○於本院審理中證稱：現場原本是
    證人戊○○使用，後來才交給被告甲○○，委託契約是在九
    十四年初訂立，其是在九十四年初認識被告甲○○，剛好標
    到工程要加工，才會找被告甲○○，是九十四年初到九十五
    年初，三、四月間，其有委託被告甲○○代工砂石洗選，當
    時有疏濬部分，其交給被告甲○○加工，一立方米一百二十
    元，被告甲○○工作時間不一定，做一天休息三天，做的數
    量很少等語。而上開代工使用土地係向證人戊○○借用一節
    ，業據被告甲○○供明，復經證人戊○○於本院審理中證述
    甚明，其證稱：臺中縣和平鄉○○段第一五九地號等幾筆原
    住民土地靠近大安溪附近，其於八十六、八十七年間有向證
    人丙○○購買，總價三千萬元，其購買上開土地並未成為其
    所有，各該土地是被告丙○○申請，應該不是所有權人，其
    係向證人丙○○購買機器，其是買權利，就是在那邊的使用
    權，土地上之機器設備係加工砂石之用，因證人丙○○說可
    以申請租用，所以其購買，是工作的使用權，就是指砂石加
    工，砂石原料是由證人丙○○送過來的，由其加工，再由證
    人丙○○出售，其拿加工費用，證人丙○○要給其加工費用
    ，會從買賣價金扣除，作為支付之買賣價金，該土地是否為
    原住民土地不清楚，上開土地其有借給被告甲○○使用，至
    於借給被告甲○○土地之地號其不知道，大約就是那些地號
    ，詳細僅知道位置，法院查封的時候，其才知道土地出狀況
    ，詳細情形其不知道，其與證人邱建宸見面時間不多，在九
    十四年八月二十九日之前、臺中縣和平鄉公所公告之前其並
    不知道土地不可以使用，至於證人丙○○前案因為違反山坡
    地保育條例被判刑是到法院判決後查封要沒收機器設備才知
    道等語。就有關使用加工砂石土地係向證人戊○○借用一節
    ，核與被告甲○○供述情節互核相符。另被告甲○○加工砂
    石所借用之土地就證人即共同被告丙○○、證人戊○○間之
    買賣關係並無關連一節，亦據證人丙○○於本院審理中證述
    明確。證人丙○○證稱：八十六年底、八十七年初其將所有
    機器設備、土石採區、發電機、卡車、剷土機、台電士林水
    壩未完成合約部分全部賣給證人戊○○，土地有言明因為法
    律規定在還沒有變成礦業用地前，要等辦好以後才割給證人
    戊○○，總價金三千萬元，已經陸續付了一千多萬元，剩餘
    款項還沒有付清，其有拿政府准許其砂石加工廠證明文件給
    證人戊○○看，證明土地是其的，政府有核准，其另案被法
    院判刑，地檢署執行沒收，其有向證人戊○○表示在上訴，
    鄉公所要將土地回收，要拆除，其於九十二年、九十三年時
    ，不曾經向被告甲○○表示公所禁止使用上開土地，和其買
    賣的是證人戊○○，後來才知道證人戊○○和被告甲○○有
    關係，其主要都是和證人戊○○接觸等語。是以有關上開借
    用土地係被告甲○○向證人戊○○借用，而該土地係證人戊○○向證人丙○○購買使用權，且尚有款項未清，仍懸而未
    決，有關該土地得否使用均係自證人戊○○輾轉得知，並無
    實據可證係經由共同被告丙○○提供與被告甲○○使用。
  (2)又公訴人認被告甲○○使用臺中縣和平鄉○○段第一六四、
    一六五、一六六、一六七地號之公有山坡地及登記為證人己○○所有之同段第一七０地號之土地云云，惟經本院會同被
    告等三人及其選任辯護人、臺中縣東勢地政事務所人員賴益
    新、臺中縣和平鄉公所人員李振碩、乙○○、臺中縣警察局
    和平分局員警洪樹涼等人至現場履勘確認各該使用範圍及測
    量結果，被告甲○○陳稱：證人戊○○提供使用土地範圍係
    一五二、一五六地號間之土地，係使用洗選砂石額碎機，代
    工並未使用一六四、一六五、一六六、一六七、一七０地號
    土地等語，共同被告丙○○陳稱被告甲○○使用範圍應係一
    六五地號土地以北，先前證人戊○○有設置活動機械以額碎
    砂石，但已遭大水沖走等語，而有關臺中縣和平鄉○○段第
    一六四、一六五、一六六、一六七、一七０地號土地上已無
    任何建築物或工作物，在場測量之地政人員賴益新亦陳稱上
    開土地經目視與複丈成果圖核對並無任何物品等情，並有臺
    中縣東勢地政事務所九十六年二月十五日中東地測字第０九
    六０００一九二三號函附之土地複丈成果圖一份在卷可參。
    參諸證人戊○○於審理中證稱：向共同被告丙○○購買使用
    權利土地是九十四年度偵字第一九０六七號第五五頁現場照
    片上之土地，惟只有一部分，是該土地的中間，其原來土地
    上面有很高的鐵架，也有放置機器，照片上面沒有看到，應
    該是全部照片右邊，預拌混凝土車後方至山谷凹陷地方，如
    果在現場看是由河床向山右手邊中間位置，出借給被告甲○○土地是照片上所指有使用權的地方等語，而本院現場勘驗
    時，並未見在本件起訴範圍內之各該土地上有上開工作物，
    被告甲○○辯以其使用機具洗選加工砂石係一六五地號土地
    以北，當非無稽。是以有關被告甲○○洗選加工位置，亦難
    認係坐落公訴人所認之臺中縣和平鄉○○段第一六四、一六
    五、一六六、一六七、一七０地號土地。
  (五)綜上，本件有關被告甲○○部分，其雖確有為共同被告辛○○洗選加工砂石，惟其使用土地並非由共同被告丙○○提供
    ，而係向證人戊○○所借用，而其使用位置亦難認係公訴人
    所認之臺中縣和平鄉○○段第一六四、一六五、一六六、一
    六七、一七０地號之土地，綜上觀之，本件依檢察官所舉之
    證據及其指出之證明方法，未足認被告甲○○有此部分違反
    山坡地保育利用條例之犯行，復查無其他積極證據足以證明
    被告甲○○確有公訴人所指犯行，不能證明被告犯罪，依法
    應諭知無罪之判決。
據上論斷，應依刑事訴訟法第二百九十九條第一項前段、第三百
零一條第一項，山坡地保育利用條例第三十四條第一項、刑法二
十八條、第十一條、第三十三條第五款（修正前）、第四十一條
第一項前段（修正前），罰金罰鍰提高標準條例第二條（修正前
），判決如主文。
本件經檢察官壬○○到庭執行職務。
中　　華　　民　　國　　96　　年　　4 　　月　　 9　　日
                  刑事第十四庭  審判長法  官  陳  葳
                                      法  官  洪堯讚
                                      法  官  林世民
上正本證明與原本無異。
如不服本判決，應於收受本判決後十日內向本院提出上訴書狀，
其未敘述上訴理由者，並得於提起上訴後十日內向本院補提理由
書狀（均須按他造當事人之人數附繕本）「切勿逕送上級法院」
。
                                      書記官  張雅如
中　　華　　民　　國　　96　　年　　4 　　月　　11　　日
附錄法條：
山坡地保育利用條例第九條第四款
在山坡地為下列經營或使用，其土地之經營人、使用人或所有人
，於其經營或使用範圍內，應實施水土保持之處理與維護︰
四  探礦、採礦、採取土石、堆積土石或設置有關附屬設施。
山坡地保育利用條例第十條
在公有或他人山坡地內，不得擅自墾殖、占用或從事前條第一款
至第九款之開發、經營或使用。
山坡地保育利用條例第三十四條第一項
違反第十條規定者，處六月以上五年以下有期徒刑，得併科新臺
幣六十萬元以下罰金。
